臺灣臺東地方法院民事簡易判決
110年度簡字第10號
原      告  財政部國有財產署南區分署

法定代理人  黃莉莉  
訴訟代理人  黃慧婷律師                    
複  代理人  陳芬芬律師
被      告  黃文忠    

上列當事人間請求返還土地等事件，本院於民國110年7月27日言
詞辯論終結，判決如下：
    主      文
被告應給付原告新臺幣柒仟玖佰零捌元，及自民國一零九年三月
二十二日起至清償日止，按週年利率百分之五計算之利息，暨如
附表所示之逾期違約金。
訴訟費用由被告負擔。
本判決得假執行。但被告以新臺幣柒仟玖佰零捌元為原告預供擔
保，得免為假執行。
    事實及理由
壹、程序部分：
    本件被告經合法通知，未於言詞辯論期日到場，核無民事訴
    訟法第386條所列各款情事，爰依原告之聲請，由其一造辯
    論而為判決。
貳、實體部分：
一、原告主張：坐落臺東縣○○鄉○○段0○000地號土地（下分別稱9
    、469地號土地；下合稱系爭土地）為原告管理之國有土地
    。被告前於民國94年11月10日向原告承租系爭土地，兩造並
    簽訂國有耕地租賃契約書（下稱系爭租約），約定租期自95
    年1月1日起至104年12月止，被告應按系爭租約之約定繳納
    租金。詎被告自103年1月起至104年12月止尚積欠租金新臺
    幣（下同）7,908元及逾期違約金未給付，爰依系爭租約之
    約定，訴請被告給付等語。並聲明：㈠被告應給付原告7,908
     元，及自起訴狀繕本送達翌日起至清償日止，按週年利率5
    %計算之利息，暨如附表所示之逾期違約金。㈡原告願供擔保
    ，請准宣告假執行。
二、被告經合法通知，未於言詞辯論期日到場，亦未提出書狀作
    何聲明或陳述。
三、下列事項基於（）卷附事實，先予認定：
（一）系爭土地（即9、469地號土地）為原告管理之國有土地。
      系爭土地係於85年1月26日為第1次登記，有系爭土地之土
      地登記謄本及地籍異動索引為證（見本院卷第31至34頁）
      。 
（二）被告前於94年11月10日向原財政部國有財產署臺灣北區辦
      事處臺東分處承租系爭土地，並簽有系爭租約（見本院卷
      第15至16頁）。依系爭租約第1點租賃耕地標示「9地號土
      地、地目旱、等則22、租用面積1.427021公頃、正產物『
      種類甘藷』、『每公頃收穫總量2,474公斤』、『租率0.25』、
      租額882公斤；469地號土地、地目林、等則15、租用面積
      1.006779公頃、正產物『種類什木』、『每公頃收穫總量1,7
      37公斤』、『租率0.25』、租額437公斤」；系爭租約第2點
      「本租約為定期租賃契約，其期間自民國95年1月1日起至
      民國104年12月31止，租期屆滿時，租賃關係消滅，出租
      機關不另通知。承租人如有意續租，應於租期屆滿前三個
      月内，申請換約續租，其有欠租者，應先繳清；逾期未換
      約者，即為無意續租，由出租機關收回土地。」；系爭租
      約第5點「特約事項㈠本租約租金依現行標準計算，俟內政
      部修正三七五減租條例第四條有關按耕地等則評定之耕地
      主要作物正產品全年收穫總量標準之規定後，再依其標準
      重新計算租金。㈡承租土地，承租人確係自任耕作，種植
      農作物使用，無擅自變更使用情事，如有虛偽不實，願負
      法律責任，並承認租約無效，交還土地，絕無異議。㈢本
      案469地號土地係以約計面積出租。㈣承租之國有耕林地，
      面積確符合山坡地保育利用條例第二十條規定之面積上限
      ，如有不實，超過上限部份，聽由出租機關撤銷承租權，
      收回土地，絕無異議。」。
（三）被告於105年9月9日出境，後未有入境紀錄，已於107年10
      月5日經戶政機關以遷出國外逕為遷出登記，有戶籍謄本
      及本院依職權調取入出境資訊連結作業查詢表可佐（見本
      院卷第46頁）。　
四、本件之爭點：
　　原告請求被告給付7,908 元及遲延利息暨如附表所示之逾期
    違約金，有無理由？
五、本院之判斷：
（一）原告主張之事實，業據提出與所述相符之系爭租約、土地
      登記謄本、催繳函文、租金計算表等件為證（見本院卷第
      15至23頁）。而被告已於相當時期受合法通知，既未於言
      詞辯論期日到場，復未提出任何書狀以供本院審酌，本院
      依調查結果認原告之主張堪信屬實。從而，原告依系爭租
      約之約定，請求被告給付如主文第1項所示之金額及違約
      金，即屬有據，應予准許。
（二）按給付無確定期限者，債務人於債權人得請求給付時，經
      其催告而未為給付，自受催告時起，負遲延責任。其經債
      權人起訴而送達訴狀，或依督促程序送達支付命令，或為
      其他相類之行為者，與催告有同一之效力；又遲延之債務
      ，以支付金錢為標的者，債權人得請求依法定利率計算之
      遲延利息；應付利息之債務，其利率未經約定，亦無法律
      可據者，週年利率為5%，民法第229 條第2項、第233條第
      1項前段、第203條分別定有明文。經查，本件原告對於被
      告之租金債權請求權，係屬給付未有確定期限之金錢債權
      ，而本件起訴狀繕本因被告應受送達處所不明，經本院為
      公示送達，並於109年1月20日將公示送達公告黏貼於本院
      公告處及登載於司法院網站，此有公示送達公告及公示送
      達證書在卷可憑（見本院卷第39至42頁），自該日起經60
      日於同年3月21日晚間24時發生送達效力，故被告自翌日
      即109年3月22日起負遲延責任。據此，原告請求被告給付
      7,908 元，其法定遲延利息應自109年3月22日起算。
（三）綜上，原告依系爭租約之約定，請求被告給付7,908 元，
      及自109年3月22日起至清償日止，按週年利率5%計算之利
      息，暨如附表所示之逾期違約金，為有理由，應予准許。
六、本件係依民事訴訟法第427條第1項，適用簡易程序所為判決
    ，依同法第389 條第1項第3款之規定，應就被告敗訴之部分
    ，依職權宣告假執行。另依同法第436條第2項準用同法第39
    2條第2項規定，依職權宣告被告預供擔保得免為假執行。
七、訴訟費用負擔之依據：民事訴訟法第78 條。　　
中　　華　　民　　國　　110 　年　　7 　　月　　30　　日
                  臺東簡易庭    法  官  施伊玶
以上正本證明與原本無異。　　　　　　　　　
如對本判決上訴，須於判決送達後20日內向本院提出上訴狀。
如委任律師提起上訴者，應一併繳納上訴審裁判費。
中　　華　　民　　國　　110 　年　　7 　　月　　30　　日
                                書記官  張坤校　
附表
編號 土地地號 租賃期間（民國） 正產物種類 正產物單價（元/公斤） 單位面積正產物年收穫量（公斤/公頃） 承租面積 （公頃） 年息率 月租金 （新臺幣） 年租金 （新臺幣） 應繳逾期違約金 1 臺東縣○○鄉○○段0地號土地 10301～10312 甘藷 4 2,474 1.427021 25% 235元 2,820元 自民國104年4月1日起至清償日止，逾期繳納未滿1個月者，照欠額加收5‰；逾期繳納1個月以上未滿2個月者，照欠額加收10‰；逾期繳納2個月以上未滿3個月者，照欠額加收15‰，即每逾1個月，再加收5‰，最高以欠額之30%為限 2 臺東縣○○鄉○○段000地號土地 10301～10312 什木 2 1,737 1.006779 25% 58元 696元 同上 3 臺東縣○○鄉○○段0地號土地 10401～10412 甘藷 4 2,474 1.427021 25% 294元 3,528元 自民國105年4月1日起至清償日止，逾期繳納未滿1個月者，照欠額加收5‰；逾期繳納1個月以上未滿2個月者，照欠額加收10‰；逾期繳納2個月以上未滿3個月者，照欠額加收15‰，即每逾1個月，再加收5‰，最高以欠額之30%為限。 4 臺東縣○○鄉○○段000地號土地 10401～10412 什木 2 1,737 1.006779 25% 72元 864元 同上 總計         7,908元